最高法院刑事判決　　　　　　九十四年度台上字第三三三四號
　　上　 訴　 人　台灣高等法院台南分院檢察署檢察官
　　上訴人即被告　甲○○
　　　　　　　　　　　　　仔1.
　　選 任辯護 人　莊孝襄律師
上列上訴人等因被告傷害致重傷案件，不服台灣高等法院台南分
院中華民國九十一年八月二十七日第二審判決（九十一年度上訴
字第七四八號，起訴案號：台灣嘉義地方法院檢察署八十九年度
調偵字第一五二號），提起上訴，本院判決如下：
    主  文
上訴駁回。
    理  由
按刑事訴訟法第三百七十七條規定，上訴於第三審法院，非以判
決違背法令為理由，不得為之。是提起第三審上訴，應以原判決
違背法令為理由，係屬法定要件。如果上訴理由狀並未依據卷內
訴訟資料，具體指摘原判決不適用何種法則或如何適用不當，或
所指摘原判決違法情事，顯與法律規定得為第三審上訴理由之違
法情形，不相適合時，均應認其上訴為違背法律上之程式，予以
駁回。本件檢察官上訴意旨略稱：頭部係人體之重要部位，以木
棍朝該部位猛力擊打，極易致人於死或重傷之情，上訴人即被告
甲○○當不得諉為不知，而被告所持用以行兇之木棍，其堅硬度
及重量均非比尋常，被告對該木棍之殺傷力，當亦知之甚稔，其
竟持該木棍，朝告訴人何詩郎頭部打擊，致告訴人左手肘裂傷及
眼球受損，足見被告用力之猛、殺意之堅，行兇時有殺人或重傷
害之決意甚明。況被告茍無殺人之意，又何須於告訴人逃走時，
仍持木棍由後追趕至證人陳耀憶家門口。且持扣案之木棍，打擊
人體之要害，足以致死，無礙被告行兇殺人之達成，尚不得僅因
告訴人當時舉起左手抵擋，即認其無殺人之犯意；且退步言之，
縱認被告並無殺人之犯意，惟其既持堅硬及重量均非比尋常之木
棍，朝人體要害之頭部猛力打擊，亦當有重傷害之預見，原審竟
未就被告有無殺人之犯意或重傷害之犯意，詳為調查斟酌，僅依
被告之辯解，即為被告普通犯意之認定，其自由心證職權之行使
，難認無違背經驗及論理法則之違法等語。被告上訴意旨略稱：
證人即嘉義基督教醫院醫師郭振邦證稱：「左眼球上、下眼皮有
嚴重撕裂傷、左眼球已經破裂、左手腕有疼痛情形，顏面部分可
能重物撞擊所致，裂傷可能有切面或菱角之重物撞擊所致」、「
長庚醫院函中所載之遠端尺骨骨折可能是跌倒用手支撐，所以造
成手腕部分傷害」、「不太可能是直接攻擊造成眼球的傷害，本
件的傷害是木棍的尖端直接撞擊到顏面部分……假設是蓄意攻擊
，應該是由上往下」、「應該是撞到眼睛，被害人跌倒，所以造
成遠端尺骨骨折……」。足見告訴人何詩郎左眼球上、下眼皮之
裂傷及眼球破裂，乃重物撞擊，左手肘撕裂傷是有切面或菱角之
重物撞擊所致，左遠端尺骨骨折為跌倒以手支撐所致至明，且屬
對被告有利之證據。原判決既不採納，復未說明不予採納之理由
。遽認「被告持該木棍往何詩郎之左眉上方打擊，何詩郎則舉起
左手肘抵擋，致左手肘裂傷、左側遠端尺骨骨折，惟木棍仍擊到
何詩郎的顏面，並木棍頂端直接觸及到左眼，造成顏面嚴重撕裂
傷、左眼角膜鞏膜裂傷，合併有左眼眼皮撕裂傷及虹彩及玻璃體
脫出等傷害」云云，有判決理由欠備之違法。又被告主張依勞工
保險殘廢給付標準表所示，一目失明殘廢等級為第八級，而一目
視力減退至０‧０二以下者，其殘廢等級屬第九級，是以一目視
力減退至０‧０二以下者，尚非等同於失明，是否達刑法第十條
所定重傷害之程度，尚值斟酌，原判決恝置不論，亦嫌理由欠備
等語。
惟查：採證認事係屬事實審法院之職權，而法院憑以認定犯罪事
實之證據，並不以直接證據為限，即綜合各種直接、間接證據，
本於推理作用，為其認定犯罪事實之基礎，如不違背經驗法則與
論理法則，亦非法所不許。原判決依憑告訴人之部分指述、證人
陳耀憶、嘉義基督教醫院急診室醫師郭振邦、長庚紀念醫院高雄
分院骨科及眼科醫師蘇酉生、賴盈州等人之證述，卷附財團法人
嘉義基督教醫院診斷證明書及何詩郎之病歷表、該醫院九十年四
月二十七日九十嘉基醫字第０四七五號函、財團法人長庚紀念醫
院高雄分院九十年二月六日九十長庚高字第０二六二號函、內政
部警政署刑事警察局九十年八月十日九十刑醫字第一五一五０九
號函，扣案之木棍一支，並審酌被告之部分供述等證據，為綜合
之判斷，認被告有原判決事實欄所載之傷害人之身體，致重傷之
犯行，因而撤銷第一審論處被告使人受重傷罪刑之判決，變更檢
察官起訴法條，改判論處其傷害人之身體，致重傷罪刑。已詳
其調查證據之結果及證據取捨並認定犯罪事實之理由，且對於被
告否認犯罪，辯稱：當時是何詩郎酒醉，拿棍子要毆打伊，伊就
與何詩郎相互拉扯而搶下該木棍，何詩郎左眼之傷可能是拉扯中
造成。伊將該木棍搶下後，何詩郎又拿另一支木棍要打伊，兩個
人就持木棍打來打去，造成何詩郎其他傷勢，其行為係正當防衛
，至何詩郎所受傷勢應未至重傷害程度云云；告訴人稱無持木棍
先攻擊被告等語，均不足採，詳加說明指駁。所為論斷均有卷存
證據資料可資覆按，就形式上觀察，要無採證認事違背經驗法則
、論理法則，或有其他違背法令之情形，尚難任意指摘為違法。
檢察官起訴被告涉犯重傷害罪，未認被告有殺人之犯意，於事實
審審理時亦未爭執被告有殺人之犯意。而原判決理由一之(三)明
被告與告訴人平日並無深仇大恨，本件僅因告訴人指被告將其所
有鄰田上之土方移至被告之田地等細故發生爭執，而告訴人所受
上開傷害，係被告奪取其所持之木棍，順勢反擊告訴人之顏面造
成的，並非起始即針對告訴人之左眼作多重攻擊造成的，衡情被
告下手之際應無重傷害之故意，而僅有普通傷害之犯意。所為之
論斷，並非一般事理所無，與經驗法則及論理法則無違，難認有
理由不備或其他違背法令之情形。又原判決認被告係基於普通傷
害犯意，而為前開犯行，且當事人於事實審審理時，從未爭執被
告有殺人之犯意，原判決雖僅就被告僅有普通傷害之犯意，而無
重傷害之犯意為論述說明，而對被告有無殺人之犯意，為詳加論
述，亦難指有理由不備之違法。檢察官上訴第三審後，於法律審
始就被告有無殺人犯意，為事實之爭執，並就原判決已明白論斷
之事項，重為有無重傷害犯意之事實爭論，核非上訴第三審之合
法理由。又原判決已明認定被告對於其行為，有致告訴人發生
重傷之結果，在客觀上有預見之可能，但其主觀上未預見之依據
及理由，復於理由一之(一)明認定告訴人左眼之視能已毀敗，達
重傷害程度之心證理由，該項論斷並非無據，亦無違通常之事理
，難認有理由不備或其他違背法令之情形，不得任意指摘違法而
執為上訴第三審之適法理由。檢察官及被告其他上訴意旨，或就
原審採證認事職權之適法行使，或對原判決已明白論斷之事項，
任意指摘違法，核與法律規定得為第三審上訴理由之違法情形，
不相適合，應認檢察官及被告之上訴均違背法律上之程式，予以
駁回。
據上論結，應依刑事訴訟法第三百九十五條前段，判決如主文。
中　　華　　民　　國　九十四　年　　六　　月　二十三　日
                      最高法院刑事第十庭
                          審判長法官  陳　正　庸
                                法官  賴　忠　星
                                法官  王　居　財
                                法官  林　開　任
                                法官  林　立　華
      本件正本證明與原本無異
                                      書  記  官
中　　華　　民　　國　九十四　年　　七　　月　　一　　日
                                                      Ｅ
